The Kabardian verb conjugation paradigm is very complex.

The verb can be divided into several group, which determine how the verb is to be conjugated.

The most important overarching category is transitivity. Both transitive and intransitive verbs can have multiple persons marked. The main difference is the order of the personal prefixes and what case the subject and object take. 
In case of intranstive verbs, the subject has the absolutive **_-r_** case, while object the ergative **_-m_** case. With transitive verbs it's the other way around, the subject takes the ergative case **_-m_**, while the object takes the absolutive case **_-r_**.
2-personal intransitive verbs have the order "subject object", while 2-personal transitive verbs have the order "object subject".


- **_sa wa sənawpɬ_** - _I look at you_
- **_sa wa wəsɬaːʁʷ_** - _I see you_
- **_səj aːdar səj aːnam jawpɬ_** - _my father looked at my mother_
- **_səj aːdam səj aːnar jaɬaːʁʷ_** - _my father sees my mother_

Other than that, the other rather important distinction is whether the verb is static or dynamic. If it is dynamic it takes the prefix **_aw-_** in the present indicative positive form.

**_sawpɬa_** - _I watch_
**_səpɬarqəm_** - _I don't watch_
**_səpɬanəw_** - _I'll watch_

Another thing, is also whether the verb is simple or whether it has some sort of prefix, preverb, causative etc attached to it.


Dynamic verbs get the **_aw-_** prefix in the present indicative.

**_ma-_** occurs in simple 1-personal intr. verbs in the 3rd person.
**_jaw-_** occurs in simple 2-personal intr. verbs in the 3rd person.

Only transitive preverbless verbs can have a distinct plural 3rd person.

## intr. 1-pers.
intransitive 1-person
|1    |        2   |   Preset | Non-Present|
|-----|------------|----------|------------|
|1S | I V | saw-V | sə-V
|2S | I V | waw-V | wə-V
|3S | I V | ma-V | V
|1P | I V | daw-V | də-V
|2P | I V | faw-V | fə-V
|3P | I V | ma-V | V
**_ma-_** seems to be a development of the same prefix **_aw-_**, which orginally probably had the form **_wa-_**, there the **_w_** hardened to **_m_**.
## intr. 2-pers. dynamic
In the present the finite present prefix **_aw-_** is used.

|1    |        2   |   Preset | Non-Present|
|-----|------------|----------|------------|
|1S 2S|I V you     |sənaw-  V |sənaw-     V|
|1S 3S|I V him     |saw-    V |saj-       V|
|1S 2P|I V y'all   |səvaw-  V |səva-      V|
|1S 3P|I V them    |saw-    V |saj- 	  V|
|     |            |          |
|2S 1S|you V me    |wəqəzaw-V |wəqəza- V|
|2S 3S|you V him   |waw-    V |waj-|
|2S 1P|you V us    |wəqədaw-V |wəqəda- V|
|2S 3P|you V them  |waw-    V |waj-|
|     |            |          |            |
|3S 1S|he V me     |qəzaw-  V |qəza-|
|3S 2S|he V you    |qaw-    V |qaw-|
|3S 3S|he V him    |jaw-    V |ja-|
|3S 1P|he V us     |qədaw-  V |qəda-|
|3S 2P|he V y'all  |qəvaw-  V |qəva-|
|3S 3P|he V them   |jaw-    V |ja-|
|     |            |          |            |
|1P 2S|I V you     |dənaw-  V |dənaw-     V|
|1P 3S|I V him     |daw-    V |daj-       V|
|1P 2P|I V y'all   |dəvaw-  V |dəva- 		V|
|1P 3P|I V them    |daw-    V |daj-       V|
|     |            |          |
|2P 1S|y'all V me  |fəqəzaw-V |fəqəza- V
|2P 3S|y'all V him |faw-    V |faj-
|2P 1P|y'all V us  |fəqədaw-V |fəqəda- V
|2P 3P|y'all V them|faw-    V |faj-
|     |            |          |
|3P 1S|they V me   |qəzaw-  V |qəza-
|3P 2S|they V you  |qaw-    V |qaw-
|3P 3S|they V him  |jaw-    V |ja-
|3P 1P|they V us   |qədaw-  V |qəda-
|3P 2P|they V y'all|qəvaw-  V |qəva-
|3P 3P|they V them |jaw-    V |ja-

As you can see, the non-present conjugation is the base form, where the present conjugation simply replaces the last vowel with present prefix **_aw-_**.

Intransitive 2-person:
|     |me   |you |him/her/it|us   |y'all |them|
|-----|-----|----|----------|-----|------|----|
|I    |%|sənaw-|saj-|%|səva-|saj-|
|you  |wəqəza-|%|waj-|wəqəda-|%|waj-|
|he   |qəza-|qaw-|ja-|qəda-|qəva-|ja-|
|we   |%|dənaw-|daj-|%|dəva-|daj-|
|y'all|fəqəza-|%|faj-|fəqəda-|%|faj-|
|they |qəza-|qaw-|ja-|qəda-|qəva-|ja-|

To get the positive present tense form, we add replace the last vowel/diphthong with **aw-**.

|     |me   |you |him/her/it|us   |y'all |them|
|-----|-----|----|----------|-----|------|----|
|I    |%|sənaw-|saw-|%|səvaw-|saw-|
|you  |wəqəzaw-|%|waw-|wəqədaw-|%|waw-|
|he   |qəzaw-|qaw-|jaw-|qədaw-|qəva-|jaw-|
|we   |%|dənaw-|daw-|%|dəva-|daw-|
|y'all|fəqəzaw-|%|faw-|fəqəda-|%|faw-|
|they |qəzaw-|qaw-|jaw-|qəda-|qəvaw-|jaw-|

Orginally **_saw-_**, **waw-** etc, probably came from **_s-jaw_**, **_w-jaw-_** but were simplified. **jaw** on the other hand seems to be the fusion of **_ja-_** and **aw-**.



## intr. 2-pers. dynamic preverb


|1    |        2     |   Preset | Non-Present|
|-----|--------------|----------|------------|
|1S 2S|I V P you     |səp-P-aw-V|səp-P-V|
|1S 3S|I V P him     |sə-P-aw-V |sə-P-V|
|1S 2P|I V P y'all   |səf-P-aw-V|səf-P-V|
|1S 3P|I V P them    |saː-P-aw-V|saː-P-V|
|     |              |          |
|2S 1S|you V P me    |wəs-P-aw-V|wəs-P-V|
|2S 3S|you V P him   |wə-P-aw-V |wə-P-V|
|2S 1P|you V P us    |wət-P-aw-V|wət-P-V|
|2S 3P|you V P them  |waː-P-aw-V|waː-P-V|
|     |              |          |            |
|3S 1S|he V P me     |s-P-aw-V|s-P-V
|3S 2S|he V P you    |p-P-aw-V|p-P-V
|3S 3S|he V P him    |P-aw-V|P-V
|3S 1P|he V P us     |t-P-aw-V|t-P-V
|3S 2P|he V P y'all  |f-P-aw-V|f-P-V
|3S 3P|he V P them   |jaː-P-aw-V|jaː-P-V
|     |              |          |            |
|1P 2S|we V P you    |dəp-P-aw-V|dəp-P-V|
|1P 3S|we V P him    |də-P-aw-V|də-P-V|
|1P 2P|we V P y'all  |dəf-P-aw-V|dəf-P-V|
|1P 3P|we V P them   |daː-P-aw-V|daː-P-V|
|     |              |          |
|2P 1S|y'all V P me  |fəs-P-aw-V|fəs-P-V|
|2P 3S|y'all V P him |fə-P-aw-V|fə-P-V|
|2P 1P|y'all V P us  |fət-P-aw-V|fət-P-V|
|2P 3P|y'all V P them|faː-P-aw-V|faː-P-V|
|     |              |          |
|3P 1S|they V P me   |s-P-aw-V|s-P-V
|3P 2S|they V P you  |p-P-aw-V|p-P-V
|3P 3S|they V P him  |P-aw-V|P-V
|3P 1P|they V P us   |t-P-aw-V|t-P-V
|3P 2P|they V P y'all|f-P-aw-V|f-P-V
|3P 3P|they V P them |jaː-P-aw-V|jaː-P-V

Intransitivie 2-person with prefix
|     |me   |you |him/her/it|us   |y'all |them|
|-----|-----|----|----------|-----|------|----|
|I    |%|səb-P-|sə-P-|%|səv-P-|saː-P-|
|you  |wəz-P-|%|wə-P-|wəd-P-|%|waː-P-|
|he   |s-P-|p-P-|P-|d-P-|f-P-|jaː-P-|
|we   |%|dəv-P-|də-P-|%|dəv-P-|daː-P-|
|y'all|fəz-P-|%|fə-P-|fəd-P-|%|faː-P-|
|they |s-P-|p-P-|P-|d-P-|f-P-|jaː-P-|

## tr. 2-pers.
|1    |        2   |   Preset | Non-Present|
|-----|------------|----------|------------|
|1S 2S|I V you     |wəzaw-  V |wəs-     V|
|1S 3S|I V him     |saw-    V |s-       V|
|1S 2P|I V y'all   |fəzaw-  V |fəs-      V|
|1S 3P|I V them    |saw-    V |s- 	  V|
||||
|2S 1S|you V me    |səbaw-V |səp- V|
|2S 3S|you V him   |waw-    V |p-V|
|2S 1P|you V us    |dəbaw-V |dəp- V|
|2S 3P|you V them  |waw-    V |p-V|
|     |            |          |            |
|3S 1S|he V me     |saj-  V |səj-V|
|3S 2S|he V you    |waj-    V |wəj-V|
|3S 3S|he V him    |ja-    V |jə-V|
|3S 1P|he V us     |daj-  V |dəj-V|
|3S 2P|he V y'all  |faj-  V |fəj-V|
|3S 3P|he V them   |ja-    V |jə-V|

Transitive 2 person
|     |me   |you |him/her/it|we   |y'all |them|
|-----|-----|----|----------|-----|------|----|
|I    |%|wəz-|s-|%|fəs-|s-|
|you  |səb-|%|b/w-|dəb-|%|b-|
|he   |səj-|wəj-|jə-|dəj-|fəj-|jə-|
|we   |%|wəd-|d-|%|fəd-|d-|
|y'all|səv-|%|f-|dəv-|%|f-|
|they |saː-|waː-|jaː-|daː-|faː-|jaː-|
To create the present tense form, replaces **_əj_** with **_aj_**,  and **aː** stays **_aː_**, everywhere else one adds **aw**. **_baw-_** has the various **_waw-_**.
The above table is only a simplified table. One has to transform the given prefixes, depending on the form of the verb.

If the verb, starts with a **_wə_**, one adds a schwa **_ə_** to the last consontant. Like **_wəbədən_** (_to hold/grab Y_), **_wəxən_** (_to end Y_), **_wəbɮan_** (to begin Y).
- **_səwəbədaːɕ_** - _I grabbed it_
- **_bəwəxaːɕ_** - _you ended it_
- **_dəwəbɮaːɕ_** - _we started it_
- **_fəwəbɮaːɕ_** - _y'all started it_

If the verb starts with a voiced consonant, ending consontant becomes or stays voiced.
	
If the verb starts with a voiceless consonant, ending consontant becomes or stays voiceless.



## tr. 2-pers. preverb   

|1    |        2   |   Preset | Non-Present|
|-----|------------|----------|------------|
|1S 2S|I V you     |wə-P-s- V |wə-P-s-    V|
|1S 3S|I V him     |P-s-    V |P-s-       V|
|1S 2P|I V y'all   |fə-P-s- V |fə-P-s-    V|
|1S 3P|I V them    |P-s-    V |P-s- 	  V|
||||
|2S 1S|you V me    |sə-P-p-V  |sə-P-p- V|
|2S 3S|you V him   |P-p-V     |P-p-V|
|2S 1P|you V us    |də-P-p-V  |də-P-p- V|
|2S 3P|you V them  |P-p-V     |P-p-V|
|     |            |          |            |
|3S 1S|he V me     |sə-P-aj-  V |sə-P-əj-V|
|3S 2S|he V you    |wə-P-aj-    V |wə-P-əj-V|
|3S 3S|he V him    |P-aj-     V |P-əj-V|
|3S 1P|he V us     |də-P-aj-  V |də-P-əj-V|
|3S 2P|he V y'all  |fə-P-aj-  V |fə-P-əj-V|
|3S 3P|he V them   |P-aj-    V |P-əj-V|

Transitive 2-person with prefix
|     |me   |you |him/her/it|we   |y'all |them|
|-----|-----|----|----------|-----|------|----|
|I    |%|wə-P-s-|P-s-|%|fə-P-s-|P-s-|
|you  |sə-P-p-|%|P-p-|də-P-p-|%|P-p-|
|he   |sə-P-əj-|wə-P-əj-|P-əj-|də-P-əj-|fə-P-əj-|P-əj-|
|we   |%|wə-P-t-|P-t-|%|fə-P-t-|P-t-|
|y'all|sə-P-f-|%|P-f-|də-P-f-|%|P-f-|
|they |sə-P-əj-|wə-P-əj-|P-əj-|də-P-əj-|fə-P-əj-|P-əj-|
## tr. 3-pers.
direct_object-indirect_object-subject

|1       |        2         |   Preset | Non-Present|
|--------|------------------|----------|------------|
|1S 2S 3S|I V you to him    |wə∅zaw-V |wajs- V|
|1S 2S 3P|I V you to them   |wə∅zaw-V |waːs   V|
|||||
|1S 3S 2S|I V him to you    |∅wəzaw-V |∅was-   V|
|1S 3S 3S|I V him to him    |∅jəzaw-V |∅jas-   V|
|1S 3S 2P|I V him to y'all  |∅fəzaw-V  |∅fas-   V|
|1S 3S 3P|I V him to them   |∅jaːzaw-  V|∅jaːs-   V|
|||||
|1S 2P 3S|I V y'all to him  |fə∅zaw-  V |fajs-   V|
|1S 2P 3P|I V y'all to them |fə∅zaw-  V |faːs-   V|
|||||
|1S 3P 2S|I V them to you   |∅wəzaw-  V |∅was-   V|
|1S 3P 3S|I V them to him   |∅jəzaw-  V |∅jas-   V|
|1S 3P 2P|I V them to y'all |∅fəzaw-  V |∅fas-   V|
|1S 3P 3P|I V them to them  |∅jaːzaw-  V |∅jaːs-   V|
||||
||||
|2S 1S 3S|you V me to him   |sə∅baw-  V |sajp-   V|
|2S 1S 3P|you V me to them  |sə∅baw-  V |saːp-   V|
||||
|2S 3S 1S|you V him to me   |∅qəzəbaw-  V |∅qəzap-   V|
|2S 3S 3S|you V him to him  |∅jəbaw-  V |∅jap-   V|
|2S 3S 1P|you V him to us   |∅qədəbaw-  V |∅qədap-   V|
|2S 3S 3P|you V him to them |∅jaːbaw-  V|∅jaːp-   V|
||||
|2S 1P 3S|you V us to him   |də∅baw-  V |dajp-   V|
|2S 1P 3P|you V us to them  |də∅baw-  V |daːp-   V|
||||
|2S 3P 1S|you V them to me  |∅qəzəbaw-  V |∅qəzap-   V|
|2S 3P 3S|you V them to him |∅jəbaw-  V |∅jap-   V|
|2S 3P 1P|you V them to us  |∅qədəbaw-  V |∅qədap-   V|
|2S 3P 3P|you V them to them|∅jəbaw-  V|∅jaːp-   V|
|||||
|||||
|3S 1S 2S|he V me to you    |səqəwaj-V|səqəwərəj-
|3S 1S 3S|he V me to him    |sraj-V   |sərəj-
|3S 1S 2P|he V me to y'all  |səqəvaj-V|səqəvərəj-
|3S 1S 3P|he V me to them   |saːraj-V |saːrəj-
|||||
|3S 2S 1S|he V you to me    |wəqəzaj-V|
|3S 2S 3S|he V you to him   |wəraj-V  |
|3S 2S 1P|he V you to us    |wəqədaj-V|
|3S 2S 3P|he V you to them  |waːraj-V |
|||||
|3S 3S 1S|he V him to me    |qəzaj-V|
|3S 3S 2S|he V him to you   |qəwaj-V|
|3S 3S 3S|he V him to him   |jəraj-V|
|3S 3S 1P|he V him to us    |qədaj-V|
|3S 3S 2P|he V him to y'all |qəfaj-V|
|3S 3S 3P|he V him to them  |jaːraj-V|


